最高法院民事裁定　　　　　　　　　 111年度台上字第1862號
上　訴　人　彰化縣永靖鄉公所

法定代理人　詹木根
訴訟代理人　胡宗智律師
被 上訴 人　蔡宇唐
訴訟代理人　林玲珠律師
上列當事人間請求國家賠償事件，上訴人對於中華民國111年3月
29日臺灣高等法院臺中分院第二審更審判決（109 年度重上國更
二字第2 號），提起上訴，本院裁定如下：
    主  文
上訴駁回。
第三審訴訟費用由上訴人負擔。
    理  由
按上訴第三審法院，非以原判決違背法令為理由，不得為之；又
判決不適用法規或適用不當者，為違背法令；且提起上訴，上訴
狀內應記載上訴理由，表明原判決所違背之法令及其具體內容，
暨依訴訟資料合於該違背法令之具體事實，其依民事訴訟法第46
9條之1規定提起上訴者，並應具體敘述為從事法之續造、確保裁
判之一致性或其他所涉及之法律見解具有原則上重要性之理由。
同法第467條、第468條、第470條第2項定有明文。是當事人提起
上訴，如依同法第469 條規定，以原判決有所列各款情形之當然
違背法令為理由時，其上訴狀或理由書應表明該判決有合於各該
條款規定情形之具體內容，及係依何訴訟資料合於該違背法令之
具體事實；如依同法第469條之1規定，以原判決有前條以外其他
不適用法規或適用不當為理由時，其上訴狀或理由書應表明該判
決所違背之法令條項，或有關司法院大法官解釋或憲法法庭裁判
字號，或成文法以外之習慣或法理、法則等及其具體內容，暨係
依何訴訟資料合於該違背法令之具體事實，並具體敘述為從事法
之續造、確保裁判之一致性或其他所涉及之法律見解具有原則上
重要性之理由。上訴狀或理由書如未依上述方法表明，或其所表
明者與上開法條規定不合時，即難認為已合法表明上訴理由，其
上訴自非合法。本件上訴人對於原判決其敗訴部分提起上訴，雖
以該不利判決違背法令為由，惟核其上訴理由狀所載內容，係就
原審取捨證據、認定事實之職權行使所論斷：被上訴人於民國10
1年4月2 日下午於上訴人所屬彰化縣永靖鄉第一公墓焚燒紙錢時
，自上訴人設置供焚燒紙錢之焚燒坑（下稱系爭焚坑）旁滑落致
遭火焚傷（下稱系爭事故），審酌被上訴人之職業、智能、年齡
、身體或健康狀態等各種因素，參考其於系爭事故前、後之實際
所得等一切情狀，其勞動能力減損比例為66% ，國立臺灣大學醫
學院附設醫院鑑定結果亦同此認定。被上訴人為00年0 月00日出
生，自102年7月3日起迄至其65歲（即131年1 月11日）退休為止
，尚有28年6 個月餘之勞動年齡。兩造不爭執被上訴人每月薪資
新臺幣（下同）4萬6,000元，其年收入為55萬2,000 元，以第一
年不扣除中間利息之霍夫曼係數，及被上訴人勞動能力減損比例
計算，其因系爭事故所受減損勞動能力之損害為656萬6,380元。
斟酌上訴人在系爭焚坑西、南兩側僅以土堆作為阻隔屏障，且未
設置警告標誌；被上訴人站立在南側土堆上丟擲紙錢，因土堆鬆
動滑落坑內，認上訴人就系爭事故之發生應負30% 之過失責任等
情，指摘為不當，並就原審已論斷或與判決結果不生影響者，泛
言未論斷或論斷違法、矛盾，而非表明依訴訟資料合於該違背法
令之具體事實，並具體敘述為從事法之續造、確保裁判之一致性
或其他所涉及之法律見解具有原則上重要性之理由，難認已合法
表明上訴理由。依首揭說明，應認其上訴為不合法。
據上論結，本件上訴為不合法。依民事訴訟法第481條、第444條
第1 項、第95條、第78條，裁定如主文。
中    華    民    國   111    年    9     月    7     日
                      最高法院民事第四庭
                          審判長法官  鄭  雅  萍  
                                法官  張  競  文  
                                法官  王  本  源  
                                法官  賴  惠  慈  
                                法官  蕭  胤  瑮  
本件正本證明與原本無異
                                      書  記  官
中    華    民    國   111    年    9     月    13    日